【裁判字號】    99,台上,1397
【裁判日期】    990311
【裁判案由】    違反毒品危害防制條例
【裁判全文】
最高法院刑事判決            九十九年度台上字第一三九七號
上  訴  人  甲○○
選任辯護人  黃教倫律師（法律扶助律師）
上  訴  人  乙○○
選任辯護人  張藝騰律師（法律扶助律師）
上列上訴人等因違反毒品危害防制條例案件，不服台灣高等法院
中華民國九十八年十一月二十四日第二審更審判決（九十八年度
上更(二)字第二八八號，起訴案號：台灣桃園地方法院檢察署九十
五年度偵字第二二九八八號），提起上訴，本院判決如下：
    主  文
上訴駁回。
    理  由
按刑事訴訟法第三百七十七條規定，上訴於第三審法院，非以判
決違背法令為理由，不得為之。是提起第三審上訴，應以原判決
違背法令為理由，係屬法定要件。如果上訴理由書狀並未依據卷
內訴訟資料，具體指摘原判決不適用何種法則或如何適用不當，
或所指摘原判決違法情事，顯與法律規定得為第三審上訴理由之
違法情形，不相適合時，均應認其上訴為違背法律上之程式，予
以駁回。本件上訴人甲○○上訴意旨略稱：(一)、通訊監察譯文係
審判外之書面陳述，須符合法律所規定之例外情形，始具證據能
力，原判決就本件監聽譯文，僅泛稱被告（上訴人）、辯護人對
於譯文之真實性並未加以爭執或有所懷疑，故有證據能力云云，
對於譯文之證明力與證據能力，有所混淆，有適用法則不當之違
背法令。(二)、販賣毒品罪，固不以販入之後復行賣出為構成要件
，惟須以營利為目的將毒品購入或將之賣出，始足當之。甲○○
既未製造毒品，原判決未調查購入之第一級毒品及第二級毒品價
格為何？如何販賣而牟利或賺取價差？即認甲○○有營利意圖，
復未說明認定之理由，有應調查之證據未予調查及判決不載理由
之違背法令等語。上訴人乙○○上訴意旨略稱：(一)、第一審判決
乙○○有期徒刑十六年，乙○○為自己之利益上訴第二審法院，
乃原判決竟判處有期徒刑十七年二月，有違刑事訴訟法第三百七
十條前段所定之不利益變更禁止原則。(二)、原判決以監聽譯文為
被告（上訴人）不利之認定，然綜觀監聽譯文內容，並無任何話
語提及「毒品」、「安非他命」或「甲基安非他命」等字眼，實
不足據以認定乙○○有本件犯罪。且原判決亦未於理由內敘明監
聽譯文內哪幾段通話得以補強乙○○、甲○○等之自白，有判決
不適用法則及判決理由不備之違背法令等語。
惟查：(一)、刑事訴訟法第一百五十九條之傳聞排除法則，所謂被
告以外之人於審判外陳述，其陳述係指本於人類與生俱來之感官
知覺所為認知之事實而言，而通訊監察係藉科技錄音器械錄製而
成之對話，與人類憑其聽覺轉述之陳述不同，無適用傳聞排除之
餘地。通訊監察之實施，如其錄音器械之性能或錄音之操作，並
無瑕疵，則通訊對話與所錄之聲音，其同一性即不生證據排除之
問題。又所錄之聲音與其譯文，如不生差異，則譯文與通訊對話
即屬同一，亦不生證據排除問題。至於通訊監察譯文之解讀，乃
事實審評價證據證明力之職權，倘不違背經驗法則或論理法則，
即不能指為違法。原判決肯認通訊監察譯文之證據能力，並採為
補強甲○○、乙○○自白之證據，於法並無不合。關於通訊監察
譯文部分，甲○○上訴意旨所為證據能力之質疑，乙○○上訴意
旨對於原審證明力評價之指摘，洵屬無據。(二)、刑事訴訟法第三
百七十條前段不利益變更禁止原則，係指「由被告上訴或為被告
之利益而上訴者，第二審法院不得諭知較重於原審（第一審）判
決之刑」，縱被告上訴或為被告之利益而上訴，但如檢察官有為
被告之不利益而上訴之情形者，則與法條規定之條件不符，即無
不利益變更禁止原則之適用。本件第一審判決後，檢察官有為被
告之不利益而上訴，非僅乙○○提起第二審上訴而已，自無不利
益變更禁止原則之適用。乙○○上訴意旨指摘原判決諭知乙○○
較重於第一審判決之刑，有違不利益變更禁止原則，殊屬誤會。
(三)、販賣毒品罪，倘係以營利為意圖，將毒品販入或賣出，均足
當之。而有營利之意圖，並不以真正得利為必要，縱未必賺取價
差，並不影響販賣毒品罪之成立。原判決就甲○○賣出本件第一
級毒品海洛因、第二級毒品甲基安非他命行為，具有營利之意圖
，已詳予敘述憑以認定之理由。甲○○上訴意旨就此重為事實之
爭辯，核非上訴第三審之適法理由。(四)、甲○○、乙○○其餘上
訴意旨，無非係對事實審法院採證認事之職權行使及原審已調查
、理由已說明之事項，徒憑己見，再為事實上或犯罪細節上之爭
執，亦非適法之上訴第三審理由。
據上論結，應依刑事訴訟法第三百九十五條前段，判決如主文。
中    華    民    國  九十九  年    三    月   十一   日
                      最高法院刑事第五庭
                          審判長法官  陳  正  庸
                                法官  林  秀  夫
                                法官  宋      祺
                                法官  陳  祐  治
                                法官  林  瑞  斌
本件正本證明與原本無異
                                      書  記  官
中    華    民    國  九十九  年    三    月   十七   日
                                                      Ｑ

司法院資訊處製作；財團法人民間司法改革基金會備份。
